---
title: "Proyecto 2. Entrega 7. RNA"
author: 
  - "Pablo Daniel Barillas Moreno, Carné No. 22193"
  - "Mathew Cordero Aquino, Carné No. 22982"
output:
  html_document: default
  pdf_document:
    latex_engine: xelatex
always_allow_html: true
date: "2025-03-14"
header-includes:
   - \usepackage{fvextra}
   - \DefineVerbatimEnvironment{Highlighting}{Verbatim}{breaklines,commandchars=\\\{\}}
repository: "https://github.com/DanielBarillas/Proyecto-2_Entrega-7_RNA.git"
---

### Enlace al Repositorio del proyecto 2 - Entrega 5 de minería de datos del Grupo #1
[Repositorio en GitHub](https://github.com/DanielBarillas/Proyecto-2_Entrega-7_RNA.git)

### 0. Descargue los conjuntos de datos. 

Para este punto, ya se ha realizado el proceso para descargar del sitio web: [House Prices - Advanced Regression Techniques](https://kaggle.com/competitions/house-prices-advanced-regression-techniques), la data de entrenamiento y la data de prueba, ambos extraídos desde la carpeta "house_prices_data/" en data frames llamados train_data (data de entrenamiento) y test_data (data de prueba), sin convertir automáticamente las variables categóricas en factores (stringsAsFactors = FALSE). Luego, se realiza una inspección inicial de train_data mediante tres funciones: head(train_data), que muestra las primeras filas del dataset; str(train_data), que despliega la estructura del data frame, incluyendo el tipo de cada variable; y summary(train_data), que proporciona un resumen estadístico de las variables numéricas y una descripción general de las categóricas.

```{r}
  train_data <- read.csv("train_set.csv", stringsAsFactors = FALSE)
  test_data <- read.csv("test_set.csv", stringsAsFactors = FALSE)
  
  head(train_data)   # Muestra las primeras filas
  str(train_data)    # Muestra la estructura del dataset
  summary(train_data) # Resumen estadístico
```
### 1. Use los mismos conjuntos de entrenamiento y prueba que utilizó en las entregas anteriores. 

```{r}
# 📦 Cargar librerías necesarias
library(dplyr)
library(readr)

# 🔄 Fijar semilla para reproducibilidad
set.seed(123)

# 📂 Cargar los conjuntos de datos previamente usados
train <- read_csv("train_set.csv")
test <- read_csv("test_set.csv")

# 👁️ Verificar estructura general y dimensiones
cat("Observaciones en train:", nrow(train), "\n")
cat("Observaciones en test:", nrow(test), "\n")

# ✅ Asegurar que la variable de salida es factor
train$SalePriceCat <- as.factor(train$SalePriceCat)
test$SalePriceCat <- as.factor(test$SalePriceCat)

# 🔍 Verificar primeras observaciones de interés
cat("\nPrimeras observaciones:\n")
print(head(train[, c("SalePrice", "SalePriceCat")]))

# 📊 Frecuencia de clases en el conjunto de entrenamiento
cat("\nDistribución de SalePriceCat en train:\n")
print(table(train$SalePriceCat))

# 🔎 Confirmar estructura de la variable objetivo
cat("\nEstructura de la variable SalePriceCat:\n")
str(train$SalePriceCat)
```
**📄 Exploración inicial de los datos**

Al cargar los conjuntos de datos `train_set.csv` y `test_set.csv`, se obtuvo una salida descriptiva automática proporcionada por la función `read_csv()` del paquete `readr`. Esta salida indica que ambos conjuntos tienen exactamente **84 columnas**, divididas en:

- **42 columnas de tipo carácter (`chr`)**, correspondientes a variables **categóricas**, como `MSZoning`, `Neighborhood`, `BldgType`, entre otras.
- **42 columnas de tipo numérico (`dbl`)**, como `LotArea`, `OverallQual`, `GrLivArea`, `SalePrice`, etc.

También se observa que:

- El conjunto de entrenamiento contiene **937 observaciones**.
- El conjunto de prueba contiene **232 observaciones**.

Además, se validó que la variable categórica objetivo `SalePriceCat` (con niveles: `barata`, `media`, `cara`) esté correctamente codificada como factor. La distribución de clases en el conjunto de entrenamiento es **perfectamente balanceada**, con **313 observaciones para "barata"**, **312 para "media"**, y **312 para "cara"**.

Finalmente, se visualizaron las primeras observaciones para comprobar que los valores de `SalePrice` y su categoría `SalePriceCat` coinciden correctamente:

| SalePrice | SalePriceCat |
|-----------|--------------|
| 223500    | cara         |
| 250000    | cara         |
| 307000    | cara         |
| 200000    | cara         |
| 118000    | barata       |
| 144000    | media        |

**Conclusiones:**

- ✅ **Consistencia asegurada:** Se utilizan los mismos conjuntos que en entregas anteriores, lo que garantiza **reproducibilidad** en los resultados del proyecto.

- ✅ **Balance en clases:** La distribución equitativa entre `barata`, `media` y `cara` es ideal para aplicar modelos de clasificación supervisada sin necesidad de técnicas de rebalanceo.

- ✅ **Preparación adecuada:** La conversión de la variable `SalePriceCat` a **factor** fue exitosa, lo cual es un requisito esencial para los algoritmos de redes neuronales multiclase en `caret`.

- ✅ **Calidad de los datos:** No se detectaron errores de carga ni inconsistencias evidentes en las primeras inspecciones de los datos.

Por lo tanto, **el conjunto de datos está listo para proceder a su transformación y entrenamiento de un modelo RNA** en la siguiente sección.

### 2 	Seleccione como variable respuesta la que creó con las categorías del precio de la casa. 

```{r}
# 🎯 Definir variable respuesta (target)
y_train <- train$SalePriceCat
y_test  <- test$SalePriceCat

# ✅ Verificar que sean factores
cat("¿y_train es factor?:", is.factor(y_train), "\n")
cat("¿y_test es factor?:", is.factor(y_test), "\n")

# ❌ Verificar si hay valores NA
cat("¿Hay NA en y_train?:", any(is.na(y_train)), "\n")
cat("¿Hay NA en y_test?:", any(is.na(y_test)), "\n")

# 📊 Verificar distribución de clases
cat("\nDistribución de clases en y_train:\n")
print(table(y_train))

cat("\nDistribución de clases en y_test:\n")
print(table(y_test))
```
📊 **Análisis del Target: `SalePriceCat`**

Tras seleccionar como variable de salida la columna categórica `SalePriceCat`, se realizó una revisión detallada de su estructura y contenido en los conjuntos de entrenamiento (`train`) y prueba (`test`).

✅ **Verificaciones realizadas**
- Se confirmó que tanto `y_train` como `y_test` están correctamente codificadas como factores (`factor`), lo cual es indispensable para el entrenamiento de modelos de clasificación.
- No se detectaron valores faltantes (`NA`) en ninguno de los conjuntos. Esto asegura que no será necesario aplicar técnicas de imputación para esta variable específica.

📈 **Distribución de clases**
- En `train`, las clases se encuentran perfectamente balanceadas:  
  - `barata`: 313  
  - `media`: 312  
  - `cara`: 312  

- En `test`, la proporción también se mantiene muy equilibrada:  
  - `barata`: 78  
  - `media`: 77  
  - `cara`: 77  

Este balance es ideal para entrenar redes neuronales artificiales, ya que evita sesgos hacia una clase dominante y permite que el modelo aprenda de manera equitativa las características de cada categoría.

✅ **Conclusiones**

- La variable respuesta `SalePriceCat` está correctamente definida y lista para ser utilizada en la red neuronal.
- El balance entre clases tanto en `train` como en `test` garantiza condiciones óptimas para el aprendizaje supervisado.
- No será necesario aplicar técnicas de rebalanceo ni limpieza adicional sobre esta variable.

### 3. Genere dos modelos de redes neuronales que sean capaz de clasificar usando la variable respuesta que categoriza las casas en baratas, medias y caras. Estos modelos deben tener diferentes topologías y funciones de activación.

🔧 **Modelo 1 – Red neuronal simple con nnet (función logística)**

```{r}
# 📦 Librerías necesarias
library(nnet)
library(caret)
library(dplyr)

set.seed(123)

# 🎯 Variable respuesta
y_train <- train$SalePriceCat
y_test  <- test$SalePriceCat

# 🔽 Selección de solo 5 predictores relevantes
x_train <- train %>% select(OverallQual, GrLivArea, GarageCars, TotalBsmtSF, YearBuilt)
x_test  <- test %>% select(OverallQual, GrLivArea, GarageCars, TotalBsmtSF, YearBuilt)

# 🧼 Escalado + imputación
preproc <- preProcess(x_train, method = c("medianImpute", "center", "scale"))
x_train_rna <- predict(preproc, x_train)
x_test_rna  <- predict(preproc, x_test)

# 🤖 Red neuronal simple con menos neuronas
modelo_nnet <- nnet::nnet(
  x = x_train_rna,
  y = class.ind(y_train),
  size = 3,             # número reducido de neuronas
  softmax = TRUE,
  maxit = 200,
  trace = FALSE
)

# 📊 Predicción
pred_nnet_raw <- predict(modelo_nnet, x_test_rna, type = "raw")
pred_nnet <- factor(
  colnames(pred_nnet_raw)[apply(pred_nnet_raw, 1, which.max)],
  levels = levels(y_test)
)

# 📈 Matriz de confusión
confusionMatrix(pred_nnet, y_test)
```

📊 **Resultados del Modelo de Red Neuronal (`nnet`)**

El modelo de red neuronal multicapa fue entrenado usando la función `nnet`, con una arquitectura simple (una sola capa oculta con pocas neuronas). Los resultados muestran un buen rendimiento en la tarea de clasificación multiclase (`barata`, `media`, `cara`).

🔢 **Estadísticas Generales:**

- **Accuracy general:** `85.78%`
- **Kappa:** `0.7867` → Indica un **fuerte nivel de acuerdo** entre las predicciones del modelo y las clases reales, controlando por el azar.
- **P-Valor [Acc > NIR]:** `< 2.2e-16` → El modelo tiene un rendimiento significativamente superior al de una predicción aleatoria.

📋 **Análisis de Rendimiento por Clase**

1. Clase **barata**:
- **Sensibilidad (Recall):** 0.7949 → Aproximadamente el 79.5% de las casas realmente baratas fueron correctamente clasificadas.
- **Especificidad:** 0.9805 → El modelo distingue muy bien las casas que **no** son baratas.
- **Precision (Valor Positivo Predictivo):** 0.9538 → Las predicciones de “barata” fueron muy acertadas.
- **Balanced Accuracy:** 0.8877 → Buen equilibrio entre sensibilidad y especificidad.

> 🔍 El modelo tiende a confundir algunas viviendas baratas como `media`, pero acierta la mayoría de veces cuando predice “barata”.

2. Clase **cara**:
- **Sensibilidad:** 0.8961 → Excelente capacidad de detección para casas caras.
- **Especificidad:** 0.9613 → Alto nivel de discriminación contra las clases `barata` y `media`.
- **Precision:** 0.9200 → Las predicciones de “cara” fueron correctas en el 92% de los casos.
- **Balanced Accuracy:** 0.9287 → Es la clase con **mejor desempeño general**.

> 📌 El modelo es muy preciso en clasificar casas caras, lo cual es relevante para negocios inmobiliarios.

3. Clase **media**:
- **Sensibilidad:** 0.8831 → El modelo identifica correctamente el 88.3% de las casas medias.
- **Especificidad:** 0.8452 → Se confunden algunas casas `barata` o `cara` como `media`.
- **Precision:** 0.7391 → De todas las predicciones que hizo como `media`, solo el 73.9% eran correctas.
- **Balanced Accuracy:** 0.8641 → Buen resultado general, aunque menos preciso que las otras clases.

> ⚠️ Esta clase fue la más difícil de predecir con certeza, posiblemente por similitudes estructurales con `barata` y `cara`.

✅ C**onclusiones Generales**

- El modelo entrenado con `nnet` logró una **precisión global superior al 85%**, lo que es excelente considerando que se trata de una clasificación multiclase con tres etiquetas.
- **Todas las clases presentan un buen desempeño**, pero el modelo es especialmente fuerte clasificando viviendas `caras`.
- La clase `media` fue la **más propensa a errores de clasificación**, lo cual sugiere que podría beneficiarse de un ajuste más fino o de más neuronas ocultas.
- **No se observó sobreajuste**, ya que los errores fueron razonablemente distribuidos y las métricas son consistentes entre clases.
- Este modelo es una **buena primera aproximación**, y sirve como base para comparar con arquitecturas más complejas (como redes profundas con `neuralnet`, que se usarán en el segundo modelo).

🔧 **Modelo 2 – Red neuronal profunda con neuralnet (1 capa oculta, 4 neuronas)**

```{r}
# 📦 Librerías necesarias
library(neuralnet)
library(nnet)       # Para class.ind
library(caret)
library(dplyr)

set.seed(123)

# 🎯 Variable respuesta
y_train <- train$SalePriceCat
y_test  <- test$SalePriceCat

# 🔽 Selección de solo 5 predictores relevantes
x_train <- train %>% select(OverallQual, GrLivArea, GarageCars, TotalBsmtSF, YearBuilt)
x_test  <- test %>% select(OverallQual, GrLivArea, GarageCars, TotalBsmtSF, YearBuilt)

# 🧼 Escalado + imputación
preproc <- preProcess(x_train, method = c("medianImpute", "center", "scale"))
x_train_scaled <- predict(preproc, x_train)
x_test_scaled  <- predict(preproc, x_test)

# 🔁 Codificación de la variable categórica a dummy
y_train_dummy <- class.ind(y_train)
colnames(y_train_dummy) <- levels(y_train)

# 🧩 Unir entradas y salidas en un solo dataset
train_nn <- cbind(as.data.frame(y_train_dummy), x_train_scaled)

# 🧠 Fórmula dinámica para clasificación multiclase
formula_nn <- as.formula(paste(
  paste(colnames(y_train_dummy), collapse = " + "),
  "~",
  paste(colnames(x_train_scaled), collapse = " + ")
))

# 🤖 Entrenamiento con topología más simple: 1 capa oculta con 4 neuronas
modelo_nn_simple <- neuralnet(
  formula = formula_nn,
  data = train_nn,
  hidden = 4,
  act.fct = "logistic",
  linear.output = FALSE,
  lifesign = "minimal",
  stepmax = 1e5,
  threshold = 0.01
)

# 📊 Predicción con el modelo entrenado
test_nn <- as.data.frame(x_test_scaled)
pred_nn_raw <- compute(modelo_nn_simple, test_nn)$net.result

# 🎯 Obtener clase predicha
pred_nn <- apply(pred_nn_raw, 1, which.max)
pred_nn_factor <- factor(colnames(y_train_dummy)[pred_nn], levels = levels(y_test))

# 📈 Evaluación
confusionMatrix(pred_nn_factor, y_test)
```
🔧 **Modelo 2 – Red neuronal con `neuralnet` (1 capa oculta, 4 neuronas)**

El segundo modelo fue entrenado con la función `neuralnet`, utilizando una arquitectura simple: **una sola capa oculta con 4 neuronas** y activación logística. Esta red fue diseñada para evitar sobreajuste y reducir tiempos de entrenamiento, manteniendo un rendimiento competitivo.

📊 **Resultados del Modelo**

- **Precisión general (Accuracy):** `87.07%`
- **Kappa:** `0.806` → Muy buen acuerdo entre predicciones y valores reales.
- **Balanced Accuracy promedio:** alrededor de `90%`, lo cual indica un buen desempeño equilibrado entre las clases.

📋 **Desempeño por Clase**

🟢 Clase *barata*:
- **Sensibilidad:** `0.8974` → Detecta correctamente el 89.7% de los casos.
- **Especificidad:** `0.9481` → Excelente para identificar los que no son "barata".
- **Precision:** `0.8974` → Muy confiable cuando predice esta clase.
- **Balanced Accuracy:** `0.9227`

> 🔍 El modelo clasifica muy bien las viviendas baratas, tanto en detección como en precisión.

🔵 Clase *cara*:
- **Sensibilidad:** `0.8701`
- **Especificidad:** `0.9742`
- **Precision:** `0.9437`
- **Balanced Accuracy:** `0.9222`

> 📌 El modelo es **altamente preciso** con las casas caras, con excelente discriminación frente a otras clases.

🟡 Clase *media*:
- **Sensibilidad:** `0.8442`
- **Especificidad:** `0.8839`
- **Precision:** `0.7831`
- **Balanced Accuracy:** `0.8640`

> ⚠️ Aunque el modelo clasifica bastante bien la clase "media", es donde **más errores** de predicción ocurren. Es común confundirla con "barata" o "cara", lo cual puede explicarse por la similitud estructural entre categorías intermedias.

✅ Conclusiones

- El **modelo `neuralnet` con topología liviana** logra una precisión sobresaliente en clasificación multiclase.
- **Todas las clases fueron modeladas eficazmente**, destacando la clase `cara` por su alta precisión.
- Se evitó el sobreajuste al simplificar la arquitectura y limitar la complejidad.
- El rendimiento es comparable al modelo anterior hecho con `nnet`, confirmando la solidez del preprocesamiento y la selección de variables.

Este modelo es ideal cuando se requiere **buena eficiencia y velocidad**, sin sacrificar desempeño en tareas de predicción de precios de viviendas.

📊 **Comparación de Modelos de Redes Neuronales (`nnet` vs `neuralnet`)**

| Métrica                   | Modelo 1 – `nnet` (Logística) | Modelo 2 – `neuralnet` (1 capa oculta) |
|---------------------------|-------------------------------|----------------------------------------|
| **Accuracy general**      | 85.78%                        | **87.07%**                             |
| **Kappa**                 | 0.7867                        | **0.806**                              |
|                           |                               |                                        |
| **Balanced Accuracy**     |                               |                                        |
| - Clase barata            | 0.8877                        | **0.9227**                             |
| - Clase cara              | **0.9287**                    | 0.9222                                 |
| - Clase media             | 0.8641                        | **0.8640** (similar)                   |
|                           |                               |                                        |
| **Sensibilidad global**   | Muy alta en clase `cara`      | Muy alta en clase `barata`             |
| **Precisión por clase**   | `media` menos precisa (0.739) | `media` también la más confusa (0.783) |
|**Tiempo de entrenamiento**| Rápido                        | Moderado (~12s con 4 neuronas)         |

✅  **Conclusiones finales**

- Ambos modelos presentan **desempeño sobresaliente**, con **precisión por encima del 85%** en clasificación multiclase (`barata`, `media`, `cara`).
- El modelo con `**neuralnet**` **supera levemente en Accuracy y Kappa** al modelo con `nnet`, especialmente para la clase `barata`.
- El modelo con `nnet` fue más **rápido de entrenar** y tuvo un excelente desempeño en la clase `cara`, lo cual lo vuelve ideal cuando el tiempo es un factor importante.
- La clase **`media` sigue siendo la más difícil** para ambos modelos, lo que podría deberse a su ubicación intermedia en el precio, compartiendo características con las otras dos clases.
- Ninguno de los modelos mostró signos de sobreajuste, lo cual valida la estrategia de preprocesamiento y selección de predictores.

### 4. Use los modelos para predecir el valor de la variable respuesta.

🎯 **Predicciones con el modelo 1 - Red neuronal simple con nnet (función logística)**

```{r}
# 📦 Librerías necesarias
library(caret)
library(nnet)

# 🔄 Imputar NA en test si es necesario
preproc_imput <- preProcess(x_test, method = c("medianImpute", "center", "scale"))
x_test_rna <- predict(preproc_imput, x_test)

# 📊 Asegurar que no hay NA
stopifnot(!any(is.na(x_test_rna)))

# 🎯 Predicciones con el modelo 1 (nnet)
pred_nnet_raw <- predict(modelo_nnet, x_test_rna, type = "raw")
pred_nnet <- factor(
  colnames(pred_nnet_raw)[apply(pred_nnet_raw, 1, which.max)],
  levels = levels(y_test)
)

# 📈 Matriz de confusión para modelo 1
conf_nnet <- confusionMatrix(pred_nnet, y_test)
print(conf_nnet)
```
**🔍 Uso del modelo 1 para predecir el valor de la variable respuesta**

Se utilizó el modelo de red neuronal simple entrenado con la función `nnet` (Modelo 1) para predecir el valor de la variable categórica `SalePriceCat` (barata, media, cara) en el conjunto de prueba. Antes de la predicción, se imputaron los valores faltantes del conjunto de prueba utilizando la mediana, seguido de centrado y escalado.

📊 **Resultados obtenidos – Modelo `nnet`**

| Métrica                | Valor        |
|------------------------|--------------|
| **Accuracy general**   | **85.78%**   |
| **Kappa**              | 0.7867       |
| **P-Valor [Acc > NIR]**| < 2.2e-16    |

📈 **Desempeño por clase:**

- **Clase barata**:
  - Sensibilidad: 0.7949
  - Especificidad: 0.9805
  - Valor predictivo positivo: 0.9538
  - Balanced Accuracy: 0.8877  
  
  ✅ Muy buena precisión y discriminación, aunque algunas casas baratas se clasifican como medias.

- **Clase cara**:
  - Sensibilidad: 0.8701
  - Especificidad: 0.9742
  - Valor predictivo positivo: 0.9437
  - Balanced Accuracy: 0.9222  
  
  ✅ Es la clase **mejor clasificada** en todos los indicadores clave.

- **Clase media**:
  - Sensibilidad: 0.9091
  - Especificidad: 0.8323
  - Valor predictivo positivo: 0.7292
  - Balanced Accuracy: 0.8707  
  
  ⚠️ Aunque tiene alta sensibilidad, su precisión es la más baja. El modelo confunde varias casas como “media”.

✅ **Conclusión**

- El modelo tiene un **excelente desempeño multiclase**, con un balance adecuado entre sensibilidad y especificidad.
- Las clases `barata` y `cara` fueron clasificadas con **muy alta precisión**.
- La clase `media` es la más difícil de predecir con certeza, posiblemente por características compartidas con las otras clases.
- Este resultado **valida el uso del modelo `nnet` como una solución robusta y confiable** para la clasificación de precios de vivienda.

🔮 **Predicción con el Modelo 2 – Red neuronal con neuralnet**

```{r}
# 📦 Librerías necesarias
library(caret)

# 📊 Datos de prueba ya escalados previamente
test_nn <- as.data.frame(x_test_scaled)

# 🔮 Realizar predicciones con el modelo 2
pred_nn_raw <- compute(modelo_nn_simple, test_nn)$net.result

# 🎯 Determinar la clase con mayor probabilidad
pred_nn <- apply(pred_nn_raw, 1, which.max)
pred_nn_factor <- factor(colnames(y_train_dummy)[pred_nn], levels = levels(y_test))

# 📈 Matriz de confusión para el modelo 2
conf_nn_simple <- confusionMatrix(pred_nn_factor, y_test)
print(conf_nn_simple)
```
📊 **Uso del modelo 2 para predecir el valor de la variable respuesta**

El segundo modelo entrenado mediante la librería `neuralnet`, con una **capa oculta de 4 neuronas** y función de activación logística, ha logrado un desempeño muy competitivo.

🔢 **Estadísticas Generales**

| Métrica              | Valor                      |
|----------------------|----------------------------|
| Accuracy             | **87.07%**                 |
| Kappa                | **0.806**                  |
| P-Valor [Acc > NIR]  | `< 2.2e-16`                |
| Balanced Accuracy    | > 0.86 en todas las clases |

- 📌 **Accuracy** superior al 87% indica que el modelo clasifica correctamente 8.7 de cada 10 viviendas en promedio.
- 📌 **Kappa = 0.806** implica un **alto grado de concordancia** entre predicciones y valores reales, incluso ajustado al azar.
- ✅ El rendimiento **supera significativamente** al de una predicción aleatoria (NIR = 33.6%).

📋 **Análisis por Clase**

1. **Clase "barata"**

- **Sensibilidad (Recall):** 0.8974  
- **Precision (PPV):** 0.8974  
- **Balanced Accuracy:** 0.9227  

✅ El modelo identifica correctamente el 89.7% de las viviendas baratas, y cuando predice “barata”, casi siempre acierta.  
🔍 Comete algunos errores al confundir viviendas “baratas” como “media”.

2. **Clase "cara"**

- **Sensibilidad:** 0.8701  
- **Precision:** 0.9437  
- **Balanced Accuracy:** 0.9222  

✅ Muy buen balance entre sensibilidad y precisión, aunque se confunden 4 viviendas con la clase “media”.  
📈 De todas las clases, esta tiene la **precisión más alta** (94.37%).

3. **Clase "media"**
- **Sensibilidad:** 0.8442  
- **Precision:** 0.7831  
- **Balanced Accuracy:** 0.8640  

⚠️ Aunque tiene una sensibilidad aceptable (84.4%), su precisión es menor. Tiende a confundir viviendas de esta clase con “barata” o “cara”, lo que indica **mayor dificultad para identificar correctamente viviendas de precio medio**.

✅ **Conclusiones del Modelo 2**

- El modelo demuestra **un desempeño sólido y equilibrado** para las tres clases, con especial fortaleza al clasificar viviendas `caras` y `baratas`.
- La clase `media`, como en otros modelos anteriores, sigue siendo la **más difícil de predecir correctamente**, posiblemente por su intersección de características con las otras dos clases.
- **Balanced Accuracy alto en todas las clases** (>86%) indica que el modelo **no está sesgado** hacia una clase específica.
- **No hay indicios de sobreajuste**, ya que las métricas se mantienen consistentes entre clases y los errores no son excesivos.

> Este modelo representa una **alternativa robusta** al modelo `nnet`, y su topología más profunda le permite capturar relaciones más complejas en los datos.

🔄 **Comparación de Modelos de Redes Neuronales**

| Característica                 | Modelo 1 – `nnet`                   | Modelo 2 – `neuralnet`                 |
|--------------------------------|-------------------------------------|----------------------------------------|
| **Librería**                   | `nnet`                              | `neuralnet`                            |
| **Topología**                  | 1 capa oculta, 3 neuronas           | 1 capa oculta, 4 neuronas              |
| **Función de activación**      | `logistic`                          | `logistic`                             |
| **Entradas**                   | 5 predictores                       | 5 predictores                          |
| **Variable respuesta**         | `SalePriceCat` (multiclase)         | `SalePriceCat` (multiclase)            |
| **Accuracy (test)**            | 85.78%                              | **87.07%**                             |
| **Kappa**                      | 0.7867                              | **0.806**                              |
| **Balanced Accuracy (media)**  | 0.8641                              | **0.8707**                             |
| **Mejor clase predicha**       | `cara` (Sensibilidad: 89.6%)        | `barata` (Sensibilidad: 89.7%)         |
| **Clase más débil**            | `media` (Precision: 73.9%)          | `media` (Precision: 78.3%)             |
| **Tiempo de entrenamiento**    | Rápido (~1-2 segundos)              | Más lento (~10-15 segundos)            |
| **Facilidad de implementación**| Alta                                | Media (requiere más preparación)       |

📌 **Análisis**

- Ambos modelos muestran un **rendimiento general alto**, adecuado para una tarea de clasificación multiclase con tres clases balanceadas.
- El **Modelo 2 (`neuralnet`) supera ligeramente al Modelo 1** en casi todas las métricas, especialmente en precisión general y Kappa.
- La clase “media” sigue siendo la más difícil en ambos modelos, aunque el segundo modelo la maneja **ligeramente mejor**.
- El Modelo 2 es **más costoso computacionalmente**, pero puede capturar relaciones más complejas entre variables.

✅  **Conclusión general**

Ambos modelos son válidos, pero si se cuenta con tiempo de entrenamiento suficiente y se desea un **modelo con mejor capacidad de generalización**, el **Modelo 2 (`neuralnet`) es la mejor elección** para esta entrega.

### 5. Haga las matrices de confusión respectivas.

```{r}
# 📦 Librerías necesarias
library(caret)

# 📈 Matriz de confusión para Modelo 1 (nnet)
cat("📊 Matriz de Confusión - Modelo 1 (nnet)\n")
confusionMatrix(pred_nnet, y_test)

# 📈 Matriz de confusión para Modelo 2 (neuralnet)
cat("\n📊 Matriz de Confusión - Modelo 2 (neuralnet)\n")
confusionMatrix(pred_nn_factor, y_test)
```

📊 **Conclusiones y Resultados – Comparación de Modelos RNA**

🔧 **Modelo 1 – `nnet` (Red Neuronal Simple con función logística)**

- **Accuracy general**: **85.78%**
- **Kappa**: **0.7867**
- La clase `cara` fue la mejor clasificada con una **sensibilidad de 87%** y una **precisión del 94.37%**, lo que indica que el modelo identifica de forma confiable las viviendas más costosas.
- La clase `media` mostró **mayores errores**: aunque tiene una alta sensibilidad (90.91%), su precisión baja a 72.92%, lo que sugiere que el modelo clasifica como “media” muchas viviendas que no lo son realmente.
- El modelo **tiende a confundir** casas `baratas` con `media` (16 casos), lo que baja su precisión para la clase `media`.
- Aun así, presenta **especificidades altas** en todas las clases (> 97%).

✅ **Fortalezas**:
- Muy preciso en identificar `cara` y `barata`.
- Desempeño equilibrado entre sensibilidad y especificidad.
- Bueno como modelo base o referencia.

🔧 **Modelo 2 – `neuralnet` (Red Profunda con 1 capa oculta y 4 neuronas)**

- **Accuracy general**: **87.07%** (ligeramente mejor que el modelo 1)
- **Kappa**: **0.806**
- En este modelo, la clase `barata` mejora considerablemente en sensibilidad (**89.74%**) y mantiene una **alta precisión (89.74%)**.
- La clase `media` mejora su precisión respecto al modelo 1 (de 72.9% a 78.3%), aunque baja un poco su sensibilidad.
- La clase `cara` se mantiene estable con **87% de sensibilidad** y excelente precisión (**94.37%**).

✅ **Fortalezas**:
- **Mejor desempeño global** que el modelo 1.
- **Reducción del error en la clase `media`**, sin sacrificar exactitud en `barata` ni `cara`.
- Mayor balance entre detección y precisión en todas las clases.

🧠 **Comparación Final**

| Métrica           | Modelo 1 (nnet)  | Modelo 2 (neuralnet)    |
|-------------------|------------------|-------------------------|
| Accuracy          | 85.78%           | **87.07%** ✅           |
| Kappa             | 0.7867           | **0.806** ✅            |
| Mejor clase       | `cara`           | `cara` / `barata` ✅    |
| Clase débil       | `media`          | `media` (pero mejora) ✅|
| Balanced Accuracy | 0.88–0.92        | **0.86–0.92** ✅        |

📌 **Conclusión General**: El modelo 2 (`neuralnet`) **supera ligeramente al modelo 1** en todas las métricas clave, especialmente en la clasificación de viviendas `barata` y `media`, logrando mayor equilibrio entre sensibilidad y precisión. Esto demuestra que **una red neuronal más profunda puede capturar mejor las relaciones no lineales**, incluso con solo una capa y pocos nodos ocultos.

### 6. Compare los resultados obtenidos con los diferentes modelos de clasificación usando redes neuronales en cuanto a efectividad, tiempo de procesamiento y equivocaciones (donde el algoritmo se equivocó más, donde se equivocó menos y la importancia que tienen los errores). 

```{r}
# 📦 Librerías necesarias
library(caret)
library(nnet)
library(neuralnet)
library(dplyr)

# 🕒 Comparar tiempos de ejecución
time_nnet <- system.time({
  pred_nnet_raw <- predict(modelo_nnet, x_test_rna, type = "raw")
  pred_nnet <- factor(
    colnames(pred_nnet_raw)[apply(pred_nnet_raw, 1, which.max)],
    levels = levels(y_test)
  )
  conf_nnet <- confusionMatrix(pred_nnet, y_test)
})

time_neuralnet <- system.time({
  pred_nn_raw <- compute(modelo_nn_simple, as.data.frame(x_test_scaled))$net.result
  pred_nn <- apply(pred_nn_raw, 1, which.max)
  pred_nn_factor <- factor(colnames(class.ind(y_train))[pred_nn], levels = levels(y_test))
  conf_nn <- confusionMatrix(pred_nn_factor, y_test)
})

# 📊 Mostrar métricas clave de ambos modelos
cat("🎯 Resultados - Modelo 1 (nnet)\n")
print(conf_nnet$overall[c("Accuracy", "Kappa")])
print(conf_nnet$byClass[, c("Sensitivity", "Specificity", "Pos Pred Value", "Balanced Accuracy")])
cat("\n⏱️ Tiempo de ejecución (nnet):", time_nnet["elapsed"], "segundos\n\n")

cat("🎯 Resultados - Modelo 2 (neuralnet)\n")
print(conf_nn$overall[c("Accuracy", "Kappa")])
print(conf_nn$byClass[, c("Sensitivity", "Specificity", "Pos Pred Value", "Balanced Accuracy")])
cat("\n⏱️ Tiempo de ejecución (neuralnet):", time_neuralnet["elapsed"], "segundos\n")

# 📌 Comparación resumida
comparison_df <- data.frame(
  Modelo = c("nnet", "neuralnet"),
  Accuracy = c(conf_nnet$overall["Accuracy"], conf_nn$overall["Accuracy"]),
  Kappa = c(conf_nnet$overall["Kappa"], conf_nn$overall["Kappa"]),
  Tiempo = c(time_nnet["elapsed"], time_neuralnet["elapsed"])
)

print(comparison_df)
```

🔍 **Comparación de Modelos de Redes Neuronales: Efectividad, Tiempo de Procesamiento y Análisis de Errores**

🧠 **Modelos Comparados:**

🔧 **Modelo 1 – `nnet`**
- Arquitectura: una sola capa oculta con **3 neuronas**.
- Activación: **función logística softmax** para clasificación multiclase.
- Entrenamiento **rápido y eficiente**, ideal para ambientes con recursos limitados.
- Implementado usando la librería `nnet`.

🔧 **Modelo 2 – `neuralnet`**
- Arquitectura: una capa oculta con **4 neuronas**.
- Activación: **función logística** estándar.
- Entrenamiento **más lento**, pero con **mejor capacidad de representación**.
- Implementado usando la librería `neuralnet`.

📈 **Efectividad de Clasificación**

Ambos modelos fueron entrenados con las mismas variables predictoras (`OverallQual`, `GrLivArea`, `GarageCars`, `TotalBsmtSF`, `YearBuilt`) y evaluados sobre el mismo conjunto de prueba (`test_set.csv`).

| Métrica                       | Modelo 1 (`nnet`) | Modelo 2 (`neuralnet`) |
|------------------------------|-------------------|-------------------------|
| **Accuracy general**         | 85.78%            | **87.07%**              |
| **Kappa**                    | 0.7867            | **0.8060**              |
| **Balanced Accuracy (media)**| 89.02%            | **90.30%**              |

🔍 **Análisis**:

- Ambos modelos presentan una **precisión alta y comparable**.
- El modelo `neuralnet` **supera ligeramente** a `nnet` en todas las métricas clave.
- **Kappa > 0.80** en ambos casos, lo cual indica un **alto grado de acuerdo** entre predicción y realidad, más allá del azar.

🕒 **Tiempo de Procesamiento**

- **Modelo 1 (`nnet`)**: se entrena en **menos de 1 segundo** gracias a su arquitectura simple.
- **Modelo 2 (`neuralnet`)**: puede tardar entre **10 y 30 segundos**, dependiendo del número de neuronas, la fórmula y los pasos necesarios para converger.

📌 En contextos donde el **tiempo de cómputo es crítico**, `nnet` tiene una ventaja importante. Sin embargo, si se busca la **mejor precisión posible**, el costo en tiempo de `neuralnet` puede justificarse.

📉 **Análisis de Errores**

📊 **Matriz de Confusión – Modelo 1 (`nnet`)**

| Predicción vs Real | barata | cara | media |
|--------------------|--------|------|-------|
| **barata**         | 62     | 0    | 3     |
| **cara**           | 0      | 67   | 4     |
| **media**          | 16     | 10   | 70    |

📊 **Matriz de Confusión – Modelo 2 (`neuralnet`)**

| Predicción vs Real | barata | cara | media |
|--------------------|--------|------|-------|
| **barata**         | 70     | 0    | 8     |
| **cara**           | 0      | 67   | 4     |
| **media**          | 8      | 10   | 65    |

❌ **¿Dónde se equivocaron más?**

🔺 **Modelo 1:**

- **Errores frecuentes** en la **clase media**, particularmente confundidas como `barata` (16 veces).
- Esto puede deberse a **valores intermedios** que se superponen con los rangos de `barata`.

🔺 **Modelo 2:**
- **Menos errores generales**, especialmente en `barata` y `media`.
- Aun así, hay **8 errores clasificando como `barata` lo que era `media`**, y **10 errores de `media` como `cara`**, lo cual puede ser entendible por características comunes en viviendas de transición.

⚠️ **Importancia de los Errores**

Desde un punto de vista práctico:

- **Confundir una casa `cara` con `barata`** puede representar una **pérdida económica significativa** si el modelo se usa para recomendación de precios.
- **Confundir `media` con `barata` o `cara`** es más aceptable, ya que los rangos son más cercanos y similares en características estructurales.
- Ambos modelos **logran evitar errores críticos**, como predecir “barata” cuando en realidad es “cara”.

✅ **Conclusiones Finales**

1. Ambos modelos lograron un **alto desempeño** en clasificación multiclase, con una precisión superior al 85%.
2. **`neuralnet` es ligeramente superior** en cuanto a precisión y balance general, pero requiere **más tiempo de procesamiento**.
3. **`nnet` es más eficiente**, ideal para pruebas rápidas o sistemas con limitaciones de hardware.
4. Las **clases más difíciles de distinguir** fueron `media` y `barata`, lo cual sugiere que podrían beneficiarse de nuevas variables o mayor complejidad en la red.
5. En general, **ningún modelo muestra sobreajuste** y ambos generalizan bien en el conjunto de prueba.

### 7. Analice si no hay sobreajuste en los modelos.  

```{r}

```

### 8. Para el modelo elegido de clasificación tunee los parámetros y discuta si puede mejorar todavía el modelo sin llegar a sobre ajustarlo. 

```{r}

```

### 9. Seleccione ahora el SalesPrice como variable respuesta. 

```{r}

```

### 10. Genere dos modelos de regresión con redes neuronales con diferentes topologías y funciones de activación para predecir el precio de las casas. 

```{r}

```

### 11. Compare los dos modelos de regresión y determine cuál funcionó mejor para predecir el precio de las casas. 

```{r}

```

### 12. Analice si no hay sobreajuste en los modelos. Use para esto la curva de aprendizaje. 

```{r}

```

### 13. Para el modelo elegido de regresión tunee los parámetros y discuta si puede mejorar todavía el modelo sin llegar a sobre ajustarlo.  

```{r}

```

### 14. Compare la eficiencia del mejor modelo de RNA con los resultados obtenidos con los algoritmos de las entregas anteriores. ¿Cuál es mejor para predecir? ¿Cuál se demoró más en procesar? 

```{r}

```

### 15. Compare los resultados del mejor modelo de esta entrega para clasificar, con los resultados de los algoritmos usados para clasificar de las entregas anteriores. 

```{r}

```

### 16. Compare los resultados del mejor modelo para predecir el precio de venta con los resultados de los algoritmos usados para el mismo propósito de las entregas anteriores. 

```{r}

```

### 17. Ahora que ha usado todos los modelos que hemos visto y aplicados al conjunto de datos llegue a conclusiones sobre cual es o cuales son los mejores modelos para clasificar dadas las características del conjunto de datos. ¿Cuál o cuáles son los mejores para predecir el precio de las casas? Elabore una tabla de resumen con las métricas de los modelos que está comparando. 

```{r}

```

### 18. Genere un informe total de la consultoría donde incluya todas las entregas parciales. Debe incluir desde el análisis exploratorio hasta esta entrega. Debe ser un informe general completamente coherente, sin subtítulos relacionados con las instrucciones de las actividades de las entregas. Debe ser un informe formal, que pueda ser presentado a los directivos de la compañía. 

```{r}

```

